臺灣臺中地方法院民事判決
108年度中簡字第2963號
原      告  楊佳駿  

被      告  張博凱  

            宏茂捲門有限公司

法定代理人  謝建成  
上二人共同
訴訟代理人  黃冠銘  
上列被告張博凱因業務過失傷害案件，經原告提起損害賠償之刑
事附帶民事訴訟，請求侵權行為損害賠償事件，經本院刑事庭裁
定（108年度交附民字第284號）移送前來，本院於民國111年1月
12日言詞辯論終結，判決如下：
    主      文
一、被告應連帶給付原告新臺幣20,160元，及自民國108年5月21
    日起至清償日止，按週年利率百分之5計算之利息。
二、原告其餘之訴駁回。
三、訴訟費用新臺幣4,080元，其中新臺幣170元由被告連帶負擔
    ，餘由原告負擔。
四、本判決原告勝訴部分得假執行。但被告以新臺幣20,160元為
    原告預供擔保後，得免為假執行。
    事實及理由
壹、程序部分：
　　本件原告起訴時原聲明為「被告應給付原告新臺幣（下同）
    429,609 元，及自起訴狀繕本送達被告翌日起至清償日止，
    按週年利率百分之5 計算之利息」（見附民卷第5頁）。嗣
    最終變更聲明為「被告應連帶給付原告389,050元，及自起
    訴狀繕本送達最後一名被告翌日起至清償日止，按週年利率
    百分之5 計算之利息」（見本院卷第209、211頁），核屬擴
    張、減縮應受判決事項之聲明，依民事訴訟法第255條第1項
    第3款規定，應予准許。
貳、實體部分：
一、原告主張：
　㈠被告張博凱受僱於被告宏茂捲門有限公司（下稱宏茂公司）
    擔任貨運司機，其於107年1月10日15時39分許，駕駛車牌號
    碼000-0000號自用小貨車載送貨物後欲返回公司途中，沿臺
    中市梧棲區港埠路1段由北往南方向快車道行駛，行經臺中
    市○○區○○路0段○000號橋墩所在交岔路口前，本應注意該路
    段快車道時速不得超過60公里，且該處路口設有閃光黃燈之
    號誌，車輛應減速接近、注意安全、小心通過，適原告駕駛
    車牌號碼00-0000號自用小客車（下稱系爭車輛）搭載訴外
    人即其妻莊美珍沿臺中市梧棲區港埠路1段由南往北之慢車
    道行駛，後轉而由東往西方向欲迴轉至由北往南方向慢車道
    行駛，而行至臺中市○○區○○路0段○○○○路段○○○000號橋墩之
    同一交岔路口，亦應注意車輛迴車時，應暫停並看清無來往
    車輛後始得迴轉，而依當時時值日間有自然光線、天候晴，
    該路路段為柏油路面，路面乾燥、無缺陷或障礙物，視距良
    好，客觀上均無不能注意之情形，被告張博凱、原告均疏未
    注意，被告張博凱以超過60公里之時速行駛且未減速接近該
    路口而貿然通行，原告則未暫停並看清無來車而貿然行進，
    被告張博凱所駕駛之上開自用小貨車左前車頭乃與原告所駕
    駛上開自用小客車右前車門發生撞擊（下稱系爭車禍），原
    告因而受有頭部外傷合併頭皮撕裂傷（約2公分）、腰部挫
    傷之傷害。
　㈡原告因被告之不法侵害行為受有以下損害：醫藥費用2,000元
    、就醫交通接送費6,100元、車輛估修費用損失365,450元、
    車輛拖吊費用損失5,500元、精神慰撫金10,000元。
　㈢被告張博凱於系爭車禍發生時，客觀上為被告宏茂公司之受
    僱司機，其當時駕駛車輛係在執行其司機的職務。則僱用人
    之被告宏茂公司，自應依民法第188 條規定，負連帶賠償責
    任。
　㈣爰依侵權行為之法律關係提起本件訴訟，請求被告就原告上
    開損害負賠償責任等語，並聲明：⒈如程序事項變更後之聲
    明。⒉願供擔保，請准宣告假執行。
二、被告二人抗辯：
　　對原告主張系爭車禍發生經過之事實不爭執。對原告因系爭
    車禍有支出醫療費2,000元、車輛拖吊費用費3,000元部分，
    不爭執。而原告請求系爭車輛修復金額已逾事故當時之價值
    ，應以系爭車輛事故當時之市值為準。又原告請求精神慰撫
    金1萬元過高，應予酌減等語。並聲明：㈠原告之訴及假執行
    之聲請均駁回。㈡如受不利判決，被告願供擔保，請准宣告
    免為假執行。
三、本院之判斷：
  ㈠被告二人應連帶負侵權行為損害賠償責任：
　　按因故意或過失，不法侵害他人之權利者，負損害賠償責任
    ，民法第184條第1項前段定有明文。次按受僱人因執行職務
    ，不法侵害他人之權利者，由僱用人與行為人連帶負損害賠
    償責任。民法第188條第1項本文定有明文。又按行車速度，
    依速限標誌或標線之規定，無速限標誌或標線者，應依下列
    規定：一、行車時速不得超過五十公里。但在設有快慢車道
    分隔線之慢車道，時速不得超過四十公里，未劃設車道線、
    行車分向線或分向限制線之道路，時速不得超過三十公里；
    特種閃光號誌各燈號顯示之意義如下：一、閃光黃燈表示「
    警告」，車輛應減速接近，注意安全，小心通過。道路交通
    安全規則第93條第1項第1款、道路交通標誌標線號誌設置規
    則第211條第1項第1款分別定有明文。經查：
  ⒈原告主張被告張博凱於上開時、地，駕駛自用小貨車，疏於
    注意該路段快車道時速不得超過60公里，且該處路口設有閃
    光黃燈之號誌，車輛應減速接近、注意安全、小心通過，碰
    撞原告所駕駛之系爭車輛，致原告受有頭部外傷合併頭皮撕
    裂傷（約2公分）、腰部挫傷之傷害等事實，業據其提出童
    綜合醫院診斷證明書、門診醫療收據、拖吊費收據、估價單
    等件為證（見附民卷第21至27頁、第33至45頁；本院卷第55
    頁）。並經本院依職權調閱臺灣臺中地方檢察署107年度偵
    字第18736號偵查卷宗、臺灣高等法院臺中分院（下稱臺中
    高分院）108年度上易字第1120號刑事卷宗核閱屬實。並參
    以被告張博凱因過失傷害犯行，經法院判處有期徒刑4月確
    定等情，有本院107年度交易字第1847號判決、臺中高分院1
    08年度上易字第1120號判決暨裁定在卷可佐（見本院卷第13
    至27頁、臺中高分院卷三第169至179頁、213至214頁）。足
    認被告張博凱確有以超過60公里之時速行駛，且未減速接近
    設有閃光黃燈號誌路口之疏失，被告張博凱就本件車禍之發
    生有過失甚明。
  ⒉系爭車輛之受損，及原告受有頭部外傷合併頭皮撕裂傷（約2
    公分）、腰部挫傷之傷害，既係來自於被告張博凱駕駛車輛
    ，行經設有閃光黃燈號誌路口，未減速接近、注意安全、小
    心通過之行為，為被告張博凱之過失駕車行為所直接造成，
    兩者間自具相當因果關係。從而，原告主張被告張博凱應負
    侵權行為損害賠償責任，應屬有據。
　⒊被告張博凱駕駛之自小貨車係被告宏茂公司所有，且被告二
    人對於事故發生時，被告張博凱為被告宏茂公司之受僱司機
    ，其當時駕駛自小貨車係在執行其司機之職務，並不爭執（
    見本院卷第211-212頁）。而被告宏茂公司未能舉證證明其
    選任受僱人及監督其職務之執行，已盡相當之注意，或縱加
    以相當之注意而仍不免發生損害。從而，原告就其所受損害
    ，依民法第188條規定，請求被告宏茂公司與被告張博凱連
    帶負賠償責任，應屬有據。
　㈡原告得向被告請求之各項費用及賠償損害之範圍：
　　按不法侵害他人之身體或健康者，對於被害人因此減少勞動
    能力，或增加生活上之需要時，應負損害賠償責任；不法侵
    害他人之身體，被害人雖非財產上之損害，亦得請求賠償相
    當之金額，民法第193條第1項、第195條第1項分別定有明文
    。又民法第193條第1項規定之「增加生活上之需要」，係指
    被害人以前並無此需要，因為受侵害，始有支付此費用之需
    要而言（最高法院78年4月18日第9次民事庭會議決議㈡參照
    ）。茲就原告所受損害，論述如下：
  ⒈醫藥費用部分：
    原告主張因系爭車禍支出醫療費用共2,000元乙情，有診斷
    證明書、醫療費用收據在卷可證（見附民卷第21-27頁），
    且為被告所不爭執（見本院卷第212頁），是原告此部分請
    求，應屬有據。
  ⒉交通費部分：
    原告主張其因系爭車禍受傷，必須往返醫院及住家就醫，以
    往返之距離乘以每公里計程車車資及次數，受有交通費損害
    6,100元等情，雖未能提出計程車之單據。然查：①原告於10
    7年1月10日有至臺中市○○區○○○道○段000號之童綜合醫療社
    團法人童綜合醫院急診、及107年1月12、15、17日有至上開
    童綜合醫院就醫等情，為被告所不爭執（見本院卷第212頁
    ），可見原告主張其於107年1月10日有從上開童綜合醫院返
    家，及於107年1月12、15、17日有自住處往返上開童綜合醫
    院乙節，應屬可採。本院審酌原告受傷部位為頭部外傷合併
    頭皮撕裂傷（約2公分）、腰部挫傷，應難以自行騎車就醫
    ，強令原告搭乘大眾交通工具就醫，亦屬苛刻。而原告住宅
    與童綜合醫院距離約41至44公里左右，有GOOGLE地圖在卷可
    佐（見本院卷第217頁），原告就醫應有搭乘計程車或由親
    屬開車接送就醫之需要。②另參酌親屬代為接送被害人就醫
    ，固係基於親情。但親屬代為接送被害人就醫，所付出之勞
    力、時間，並非不能評價為金錢。雖因二者身分關係而免除
    被害人之支付義務，惟此種基於身分關係之恩惠，自不能加
    惠於加害人。故由親屬代為接送就醫，雖被害人無現實交通
    費之支付，仍可評價被害人受有相當於交通費之損害，得向
    加害人請求賠償；並衡酌民法第222條規定之精神，認原告
    請求其住宅往返童綜合醫院4次、自上開童綜合醫院返家1次
    ，受有交通費之損害6,100元，尚屬合理，應予准許。
  ⒊系爭車輛損失部分：
    按損害賠償，以填補損害，使被害人獲得「完全賠償」為最
    高原則。不法毀損他人之物者，被害人得請求賠償其物因毀
    損所減少之價額。負損害賠償責任者，除法律另有規定或契
    約另有訂定外，應回復他方損害發生前之原狀。不能回復原
    狀或回復顯有重大困難者，應以金錢賠償其損害。民法第19
    6條、第213條第1項、第215條定有明文。經查：
  ①系爭車輛於系爭車禍後受損嚴重，有車損照片在卷可參（見
    偵影字卷第41至44頁），原告委請修車廠預估修理費用365,
    450元，有估價單在卷可參（見附民卷第35至45頁），則參
    照系爭車輛車禍前之殘值（詳下述），以修復方式回復原狀
    ，顯不經濟。且依系爭車輛受損狀況研判，合理推知系爭車
    輛如果實際維修，維修後駕駛起來也不甚安全，應無修復之
    價值。故本院認系爭車輛回復原狀顯有重大困難，應以原告
    因系爭車禍所受財產上之不利益（即原告總體財產之差額）
    ，認定原告所受損害，並命被告負金錢賠償責任。
  ②經本院委請臺中市汽車商業同業公會鑑定：「系爭車輛，於
    發生本件車禍事故時之車輛價值為何？」，其函覆：「國瑞
    TL1EPN、1998年7月出廠、排氣量1497CC之自用小客車，在
    正常車況下，於107年1月間之正常中古車價約1萬元左右。
    」等語，有該會109年7月1日(109)中汽吉字第29號函在卷可
    稽（見本院卷第117頁）。本院考量：⑴系爭車輛為87年7月
    出廠，有公路監理電子閘門附卷可稽（見本院卷第31頁），
    使用期間確屬久遠。⑵且衡酌系爭車輛是國瑞品牌，乃一般
    國產車，系爭車禍發生前尚能於公路駕駛，應認系爭車輛在
    系爭車禍前，屬正常車況。是本院認鑑定報告所稱，系爭車
    輛在正常車況下之事故當時價值約1萬元左右乙情，應可採
    信。堪認原告系爭車輛因系爭車禍所受損害為1萬元，逾此
    範圍之請求，則屬無據。
  ⒋拖吊費部分：
    原告主張系爭車輛因系爭車禍受損，經委由拖吊公司拖吊，
    共支出拖吊費用5,500元等情，業據原告提出正家汽車拖吊
    簽認單為證（見附民卷第33頁；本院卷第55頁）。被告對其
    中將系爭車輛拖吊至修車廠支付3,000元部分不爭執，另從
    修車廠拖吊回原告住處之拖吊費2,500元部分則認為非合理
    範圍（見本院卷第213頁）。查系爭車輛受損嚴重，確應有
    拖吊之必要。而系爭車輛事故後均未修理而放置在修車廠，
    已據原告陳明在卷，被告對此亦不爭執（見本院卷第213頁
    ）。本院審酌修車廠無可能任由原告將系爭車輛長期放置，
    被告亦認為系爭車輛損害應以其市值為計算，不能以修車廠
    預估修復費用為計算（見本院卷第88頁），而本院亦是以系
    爭車輛當時之市值1萬元計算原告所受財產上不利益，原告
    自有將系爭車輛自修車廠拖吊回住處之必要，是原告請求自
    修車廠拖吊回住處之拖吊費乙節，尚屬合理，應予准許。準
    此，原告請求因系爭車禍支付拖吊系爭車輛之拖吊費5,500
    元，要屬有據。
  ⒌精神慰撫金部分：
    按慰撫金之賠償須以人格權遭遇侵害，使精神上受有痛苦為
    必要，其核給之標準固與財產上損害之計算不同，然非不可
    斟酌雙方身份資力與加害程度，及其他各種情形核定相當之
    數額（最高法院51年度台上字第223號裁判意旨參照）。本
    院審酌原告為國中畢業，現於家中從事水電維修工作，名下
    有房屋2筆、土地10筆；被告張博凱為高中畢業、目前受雇
    於被告宏茂公司，每月收入約35,000元、名下無不動產等情
    ，業據兩造陳明在卷（見本院卷第179頁），並有兩造106、
    107年稅務電子閘門資料查詢表在卷可佐（證物袋）。復考
    量原告因系爭車禍受有頭部外傷合併頭皮撕裂傷（約2公分
    ）、腰部挫傷等傷害。再參酌被告張博凱之過失情節等一切
    情狀，認原告請求精神慰撫金10,000元，尚屬合理，應予准
    許。
  ⒍綜上，原告因本件侵權行為所受之損害總額為33,600元【計
    算式：2,000＋6,100＋10,000＋5,500＋10,000＝33,600元】。
　㈢原告、被告張博凱就系爭車禍之過失比例：
　　按損害之發生或擴大，被害人與有過失者，法院得減輕賠償
    金額，或免除之，民法第217條第1項明文規定。而此規定之
    目的，在謀求加害人與被害人間之公平，故在裁判上法院得
    以職權減輕或免除之。次按汽車迴車時，應依下列規定：五
    、汽車迴車前，應暫停並顯示左轉燈光或手勢，看清無來往
    車輛，並注意行人通過，始得迴轉。道路交通安全規則第10
    6條第5項定有明文。經查：
  ⒈依原告於警詢時陳稱：我駕駛自小客車行港埠路1段由南往北
    方向慢車道行駛，至車禍發生地點時，我要迴車行港埠路1
    段往的慢車道，我先看港埠路1段由南往北方向的快車道沒
    有來車，我就迴車至路口中間處，當時也沒有看到右側有來
    車，於是緩慢的要行駛過路口，突然就被撞到了，對方的車
    輛是從哪裡行駛過來我也不知道，當我有意識時人已經在醫
    院了。當時行向號誌為閃光號誌。撞到前我完全沒有看到對
    方車輛，車禍發生時車速約10〜20公里等語。及被告張博凱
    於警詢時則陳稱：我駕自小貨車行港埠路1段由北往南方向
    快車道内側車道直行，至車禍發生地點突然看到左側有一部
    自小客B5-1228行駛出來，我當時馬上煞車並往右打方向盤
    ，與自小客B5-1228碰撞，碰撞後我又衝撞到安全島。我行
    向號誌為閃光黃燈。發現危險對方車時不知道距離是幾公尺
    ，我當時馬上煞車並往右打方向盤。車禍發生時我沒有看時
    速是多少公里。雙方車輛都沒有移動等語（見偵影字卷第17
    至18頁）。可知因原告駕駛系爭車輛行至設有閃光黃燈號誌
    交岔路口，迴車時未看清無來往車輛讓行進中車輛先行；而
    被告張博凱駕駛小貨車行經設有閃光黃燈號誌交岔路口，超
    速行駛未減速接近、注意安全、小心通過，因車速過快，在
    未能減速的情況下，煞車不及，左前車頭撞上原告車輛右側
    車身。是縱被告張博凱所駕車輛車速已超過該路段限速每小
    時60公里，設若原告迴車當時，有暫停注意讓行進中之車輛
    先行，應有機會研判迴車之時機，而提前採取防免措施。可
    認原告確有未注意迴車前，應暫停並顯示左轉燈光或手勢，
    看清無來往車輛，始得迴轉之疏失甚明，就本件車禍之發生
    ，亦與有過失及原因力，而適用過失相抵之規定。
　⒉本院審酌被告張博凱所駕自小貨車雖係直線行進中之車輛，
    然行經閃光燈號誌交叉路口，非但未減速行駛，反嚴重超速
    行駛情形；而原告所駕系爭車輛行經閃光燈號至交叉路口進
    行迴車時，倘原告確實看清有無來往車輛，讓行進中之車輛
    先行，則系爭事故當可避免。是本院衡酌兩造之過失情節、
    原因力大小，認原告應就其過失負40％之過失責任，被告張
    博凱則負擔60％之過失責任。準此，依上開過失比例計算，
    原告就其上開損害，得請求被告賠償之金額為20,160元（計
    算式：33,60060％＝20,160）。
  ㈣查原告對於被告之損害賠償請求權，係屬未定給付期限之金
    錢債權，則依民法第229條第2項、第233條第1項前段、第20
    3條規定，原告請求自起訴狀繕本送達最後一名被告之翌日
    即108年5月21日（見附民卷第47、51頁之本院送達證書）起
    至清償日止，按週年利率5％計算之遲延利息，為有理由，應
    予准許。
四、綜上所述，原告依侵權行為之法律關係，請求被告連帶給付
    原告20,160元，及自108年5月21日起至清償日止，按週年利
    率百分之5計算之利息範圍內，為有理由，應予准許；逾此
    範圍之請求，為無理由，應予駁回。
五、本判決原告勝訴部分，係適用簡易程序所為被告敗訴之判決
    ，依民事訴訟法第389條第1項第3款規定，應依職權宣告假
    執行。原告雖聲明願供擔保請准宣告假執行，然此屬促使法
    院依職權發動假執行之宣告，法院毋庸另為准駁之判決。被
    告陳明願供擔保請准宣告免為假執行（見本院卷第83、210
    頁），核無不合，爰酌定擔保金額如上。
六、本件係原告提起刑事附帶民事訴訟，經本院刑事庭依刑事訴
    訟法第504 條第1項規定裁定移送前來，依同條第2項之規定
    ，就原告身體健康法益受侵害部分，屬於因刑法過失傷害犯
    罪所受之損害，免納裁判費，惟於本件訴訟繫屬過程，就原
    告請求物之損害（即車輛修理費365,450元、拖吊費5,500元
    ）部分，因非刑法過失傷害罪所保護之法益，非屬犯罪所受
    之損害，依法補繳裁判費後，增生訴訟費用（即裁判費4,08
    0元），依民事訴訟法第79條規定，命兩造按主文第三項所
    示金額負擔。
中    華    民    國    111    年    2    月    11    日
                  臺灣臺中地方法院臺中簡易庭
                                法  官  陳佩怡
以上為正本，係照原本作成。
如不服本判決，應於送達後二十日內，向本院提出上訴狀並表明
上訴理由，如於本判決宣示後送達前提起上訴者，應於判決送達
後二十日內補提上訴理由書（須附繕本）。如委任律師提起上訴
者，應一併繳納上訴審裁判費。
中    華    民    國    111    年    2    月    11    日
                                書記官  許千士